臺灣桃園地方法院刑事判決　　　　　　　　　　　　八十九年度易字第三九六號
　　公　訴　人　臺灣桃園地方法院檢察署檢察官
　　被　　　告　乙○○　男　三.
　　選任辯護人　李漢中律師
右列被告因詐欺案件，經檢察官提起公訴（八十九年度偵字第一一八四六號），本院
判決如左：
    主  文
乙○○無罪。
        理  由
一、公訴意旨略以：被告乙○○意圖為自己不法之所有，於民國（下同）八十九年五
    月十五日上午十時許，至告訴人辛○○於桃園縣龍潭鄉○○路三一七巷九九號住
    處，向告訴人辛○○之配偶即證人丁○○詐稱：有人要買「南馗北斗」二幅古董
    畫像，告訴人辛○○已同意出售，且已交付訂金等語，要求證人丁○○交付告訴
    人辛○○所有之前開二幅圖像，證人丁○○因被告乙○○為舊識，且先前曾以購
    圖為由帶同友人前來鑑圖，不疑有他，而將二幅圖像交付被告乙○○，迨證人丁○○事後向告訴人辛○○求證查悉並無此事，告訴人辛○○屢向被告乙○○索回
    圖像均遭拒絕，始知受騙，因認被告涉犯刑法第三百三十九條第一項之詐欺罪嫌
    云云。
二、按犯罪事實應依證據認定之，無證據不得推定其犯罪事實，又不能證明被告犯罪
    者，應諭知無罪之判決，刑事訴訟法第一百五十四條、第三百零一條第一項分別
    定有明文。又被害人之陳述如無瑕疵，且就其他方面調查又與事實相符，固足採
    為科刑之基礎，倘其陳述尚有瑕疵，即不得採為論罪科刑之依據；又認定不利於
    被告之事實，須依積極證據，苟積極證據不足為不利於被告事實之認定時，即應
    為有利於被告之認定，更不必有何有利之證據，最高法院六十一年台上字第三○
    九九號、三十年上字第八一六號判例意旨可資參照。又按告訴人告訴，係以使被
    告受刑事訴追為目的，是其陳述是否與事實相符，仍應調查其他證據以資審認。
    （最高法院四十六年度臺上字第二六０號判例、五十二年度臺上字第一三○○號
    判例參照）。
三、訊據被告乙○○堅決否認有右述詐欺之犯行，辯稱「：八十九年五月十五日早上
    快十點我就已經到關西鎮參加金西王母娘娘開光典禮，一直待到下午二點才離開
    ，沒有到龍潭中興路辛○○他家拿走「南魁北斗」那二幅畫，我有他教唆他太太
    偽證的錄音，在錄音內容裡，辛○○因我告他詐欺，他認為沒有欠我七十萬元，
    其中二十萬元是我拗他的，所以他用那二幅畫拗我：」（九十年二月二十七日本
    院調查）、「：當天我根本沒有去辛○○他家，我不知道他家住哪裡，我跟他見
    面都是在賓館，：我當天根本沒有離開，我去關西一直到吃完飯才回家，那天是
    開光典禮，我吃完午餐就離開，因為我還要回基隆的住處打理行李，趕到中正機
    場搭機出國，很多人能替我作證：」（九十一年十月二十五日本院審理）等語。
    本件公訴人認被告涉有上開詐欺犯嫌，係以前述事實，業據告訴人辛○○指訴歷
    歷，並經證人丁○○及在場證人丙○○證述屬實。被告當日十時許，確曾赴己○○之道場參加開光典禮，雖為證人己○○證述無訛，然查該道場與告訴人辛○○
    住處，僅距十多分鐘之車程，亦為證人己○○證述明確，被告於同日時點往返二
    地，非無可能，是以尚難據之為被告有利之不在場證明，復有告訴人辛○○向被
    告索圖過程之對話錄音帶及譯文附卷可佐，等為論據。
四、經查（一）錄音帶非與供述筆錄或供述書相同，容易判別修改之處，因此若將錄
    音帶中間某段之錄音刪除，再重新將該供述，錄音於新錄音帶時，則完全不能判
    別該錄音帶原來之錄音，同時，將供述之某一部分刪除，將致使該供述全盤意義
    完成改變，且錄音帶可任意剪接後再錄，音率聲鑑定不易，偽造錄音容易，無法
    認定有可信性之情況保證或有信用性之情況保證，經本院於九十一年六月十三日
    調查時當庭播放勘驗告訴人辛○○於八十九年八月二日偵訊時庭呈之被告與告訴
    人電話內容之錄音帶及被告於九十年二月十六日呈送本院之證人丁○○與庚○○
    電話內容之錄音帶內容，與譯文內容均相符，而告訴人辛○○所呈送之錄音帶內
    容，開始告訴人即稱：「：小房我告訴你，這兩份圖是祖先存下來的，你想想看
    ，以前我家隔壁鄰居發生火災，我們先把這圖拿出來，這份圖是無價之寶，我向
    你說，像您託我大陸買回來的茶具，你能保留久了也會值錢，您知道這兩份在您
    那裏不會怎樣，一旦曝光流出去我就沒保存的價值了：」等，即已先設定對話主
    題並限定範圍，一開始即談及「兩份圖」之事，而被告則係回答：「：這個我給
    你講謝小姐的票請你問謝小姐，因為我到了謝小姐那裡，她請來地方的老大很多
    ：你可去打聽看看：」，非計對告訴人上開詢問回答，嗣更於對話中說「：我沒
    有拿你的圖：」，表明並未拿告訴人之圖，而告訴人之妻丁○○則在上開錄音過
    程中加入電話內容，說：「：五月十五日早上十點到家裡來拿的：」，直指被告
    係於五月十五日早上十點前往告訴人家中取走圖，此舉顯有故意入人於罪之嫌疑
    ，另據被告所呈送本院之告訴人之妻丁○○與證人庚○○之電話錄音之錄音帶內
    容，則有「：曾（指庚○○）：如果到時候妳老公說『是我老婆拿給他的：』『
    我老婆出來做偽證人』到時候妳怎麼辦，如果我外甥（指被告乙○○）否認說沒
    有這一回事，這時妳是七年有期徒刑啊，走法院都是這樣啊。林（指丁○○）：
    對：。曾：大家好好處理，到了法院真的很不好啦！他（指辛○○）這樣一拖：
    連你被拖累下去。林：（他這樣『拗』下去，我們才非常生氣，才會：：同樣也
    用圖來給他『拗』，曾：所以黃師父很生氣才用那個圖來給他『拗』，林：對呀
    ！」等語，是以尚難據告訴人所提出之上開被告與告訴人電話錄音帶之內容為被
    告有於前述時、地自證人丁○○手上取走告訴人辛○○所有之「南魁北斗」二幅
    畫之證據；（二）、又證人丁○○（告訴人之妻）歷次於八十九年七月四日偵查
    、九十年三月二十六日、九十年九月三日本院調查均指稱「：五月十五日騙我已
    得到先生同意，訂金四十萬元已付，價額二六○萬，因我連絡不上我先生，就把
    圖給他，五月十七日連絡上先生，才知受騙：」（八十九年七月四日偵查，丁○○）、「：八十九年二月二十五日（舊曆）晚上九點四十五分乙○○帶一名蔡姓
    女子到我家看那二幅畫，當天傍晚夫與乙○○、蔡姓女子外出赴宴，當時乙○○
    有說要帶那一名女子看畫，所以我有拿畫給他們看，而當時夫尚未返家，同年五
    月十五日（國曆）上午十點左右，乙○○壹個人到我家說要拿那二幅畫給別人看
    ，夫打算出售，當時夫在大陸，我說要與夫聯絡後，才能把畫拿給他，他說已與
    夫聯絡好，夫同意他拿畫去給買主看，且說夫有四十五萬在他那邊，錢以後結算
    好再一次付，所以我才把畫交給乙○○，畫交給他後，他還載我到巷口美容院：
    （乙○○那二次到你家，你家尚有何人在場？）二十五日晚上我父親及小孩都在
    家有看到，十五日上午我父親有看到：」（九十年三月二十六日本院調查時，丁○○）、「：他（指告訴人）沒有要賣給他（指被告），當日乙○○到我家時是
    說有人要看，別人要買，我說我先生不在，我要跟我先生連絡，我先生同意，我
    再把畫拿給他，接著他就跟我講，他給我先生四十五萬元，剩下的再跟我先生算
    ，所以我就把那幅圖交給他：」（九十年九月三日本院調查，丁○○）等語，而
    證人丙○○於八十九年八月二日偵查及九十年三月二十六日本院調查時雖亦均證
    述「：二月二十五日（農曆）房（指被告乙○○）帶一女子看圖，五月十五日到
    我家說要帶圖走，說有人要買，叫我女兒去拿，我女兒有去拿：」（八十九年八
    月二日偵查，丙○○）、「：那天乙○○到我女兒家時，我人在客廳，乙○○跟
    女兒說有人要看那幅畫，女兒說辛○○在大陸，她不知道是否可以把畫交給乙○○，乙○○說沒關係，已經和辛○○說好，女兒就把畫拿給乙○○：（乙○○到
    你女兒家拿走幾幅畫？）一幅：（知否是何種畫？）只知是女婿祖先留下來的畫
    ，我沒有見過：」（九十年三月二十六日本院調查，丙○○）等，然所述被告取
    得之圖畫一幅與證人丁○○所述之二幅不符，又據告訴人辛○○及證人丁○○迭
    次於偵查及本院調查時稱該兩幅畫價值新台幣二百六十萬元，係「傳家之寶」，
    其等十分珍惜該兩幅畫，告訴人辛○○於九十年三月二十六日本院調查時稱「：
    八十九年二月二十五日傍晚出門前，我有交代妻拿畫給乙○○看，所以晚上乙○○帶人去看畫時，妻有拿畫給乙○○看，後來我沒有說把畫交給乙○○：」，而
    證人丁○○於九十年三月二十六日、九十年九月三日本院調查時均坦稱「：（八
    十九年五月十五日把畫交給乙○○之前，曾否聽辛○○說要把那二幅畫賣給乙○○或託乙○○出售？）沒有：」（九十年三月二十六日本院調查時）、「：（辛○○是否把畫賣給乙○○？）他沒有要賣給他：（之前辛○○有無告訴你，就那
    二幅畫乙○○有拿四十五萬元給他？）沒有：（乙○○去取那二幅畫之前，辛○○曾否向你提及託乙○○賣那二幅畫？）沒有：」（九十年九月三日本院調查，
    丁○○）等，是知證人丁○○上開有關事先既未經夫即告訴人吩囑或與告訴人聯
    絡確定後即將二人均十分珍惜，且價值高達二百六餘萬元之骨董畫交予被告之證
    詞顯有違常情；（三）、證人壬○○於八十九年八月二日偵查、證人戊○○於八
    十九年八月二日偵查、九十年三月二十六日本院調查、證人楊秀惠於九十一年四
    月二十九日本院調查、證人庚○○於九十一年七月十一日本院調查時均證稱「：
    我有聽到大概幾十萬，約四十多萬，圖我不曉得何圖：」（八十九年八月二日偵
    查，壬○○）、「：五月十六、十七日都在現場，被告、告訴人及羅（壬○○）
    在廈門旅館，有聽到房（乙○○）說錢還我，我還你圖：」（八十九年八月二日
    偵查，戊○○）、「：在一年多前聽辛○○講過他有二幅南馗北斗畫要我幫他忙
    ，找買主，我沒有看過辛○○所指之南馗北斗這二幅畫，所以不清楚那二幅畫內
    容：（辛○○曾否告知他將那二幅畫賣給乙○○或託他出售？）沒有。不過印象
    中八十九年上半年間，我們有一團成員有我、丁○○、乙○○、壬○○、庚○○
    等七、八人到澳門接已由新疆先迎到澳門之王母娘娘神像，而辛○○早已到大陸
    ，我們到達後第二天晚上，辛○○才到澳門與我們會合，在旅館房間內，我聽到
    辛○○、乙○○在算帳，辛○○向乙○○索圖，乙○○說你錢還我，我才把圖還
    給你。（知否是何圖？）不知道：」（九十年三月二十六日本院調查時，戊○○
    ）、「：當初我（指證人楊秀惠）正好參加一個到大陸迎神的旅遊團，返臺過境
    澳門時，在旅館我在自己的房間洗好澡，想要找其他團員串門子聊天，我走出房
    門去敲辛○○他們的房間，開門進去，正好聽見辛○○和小房吵著很激烈，小房
    說錢還我，圖就還你，我聽見覺得很尷尬，所以就馬上離開：」（九十一年四月
    二十九日本院調查，楊秀惠）、「：（乙○○是何時離開？）吃飽飯約下午一、
    二點時就離開，因為我們要趕搭飛機去澳門的廟進香，我們有個進香團要去澳門
    的廟，約十來個人過去：辛○○的太太有和我們一起去，我（指證人庚○○）是
    第二天在澳門或珠海才看到辛○○，至於辛○○是先過去，或怎麼過去的我不清
    楚：（在澳門有無看見辛○○、乙○○二人發生爭執？）有，聽他們在講，我不
    清楚實際內容，我只聽到錢、圖：」（九十一年七月十一日本院調查時，庚○○
    ）等，皆證述於八十九年五月十七日其等在澳門時曾看見被告、告訴人因債務問
    題發生口角，有聽見被告曾言及告訴人還錢其還圖一事，惟其等亦均坦認不知二
    人所爭執之圖係何幅圖；（四）、證人己○○、甲○○於八十九年九月十三日偵
    查中均證稱「：（八十九年五月十五日上午十時四十分，你有在新竹關西鎮之開
    光典禮？）我有在場：早上八時開始至中午（早上）十一時三十分結束：（乙○○有在否？）有，其約十時多來約吃完飯下午二時左右離開：」（八十九年九月
    十三日偵查，己○○）、「：我約十點左右到場，我先到，我有看到房（乙○○
    ），房約十點多到：」（八十九年九月十三日偵查，李尹秀）、而證人庚○○於
    九十年三月二十七日本院調查時亦證稱「：（你到澳門之前二天，是否有到關西
    參加金西王母娘娘開光典禮？）那是在我家舉行的，是從早上九點半開始，下午
    二點半才結束：（當天乙○○有無去你家？他幾點到？何時離開？）有，他幾點
    到我不知道，不過早上十點左右，我看見他在客廳，那天我很忙，在廚房、客廳
    忙進忙出，都有看見他在客廳看開光典禮，下午二點半，大家吃完飯，他才離開
    ：」，並證稱「：（當天乙○○去你家時，有無帶何物過去？）沒有。他是空手
    進屋：（當天乙○○離開你家時，有無帶何物離開？）我有拿一些拜拜的水果、
    餅乾讓乙○○帶回去給他小孩吃：」等，嗣證人己○○、庚○○於九十一年七月
    十一日本院調查時亦再度證稱「：（當天乙○○幾時到達該處？）十點左右，我
    沒有確定看時間，每個人去的時間我沒有注意，只是十點左右人陸續都到齊了：
    （乙○○是何時離開？）吃飽飯約下午一、二點時就離開，因為我們要趕搭飛機
    去澳門的廟進香，我們有個進香團要去澳門的廟，約十來個人過去：很多朋友的
    名字我忘記了，有印象的有乙○○、戊○○、壬○○、楊秀惠：」（庚○○）、
    「：應該是早上九點多，我前一次也有說的很清楚，一次開光是五、六十尊的王
    母娘娘開光，很忙：（當天乙○○前往參加王母娘娘開光典禮何時離開？）在我
    那裡吃過中飯，差不多下午二點多才離開：（開光典禮當天乙○○抵達會場之後
    一直到離開這段期間曾否離開過？）沒有。當時是大家合夥做這件事，乙○○是
    出資金，印象中黃師父不知道是出國或有事，所以他無法來開光，拜託台中的張
    師父前去，當時戊○○在大陸或出國，所以才請乙○○在整個典禮當中督導整個
    進行程序：」（張明昭）等，而證人高銘德於九十一年九月十六日本院調查時亦
    證稱「：（那天開光典禮有無看到乙○○？）有，當天我九點多到就看到他，我
    先到，我車子停好他就到了。（當天你到己○○的道場至下午兩、三點離開這段
    期間你有無暫時離開道場過？）我都沒有離開：（你待在道場的這段期間有無看
    見乙○○暫時離開道場？）沒有：（當天你和乙○○何人先離開？）他。我有問
    他為什麼這麼早走，他說下午要出國：」等，均核與被告所辯八十九年五月十五
    日上午十時即至關西鎮參加金西王母娘娘開光典禮，一直待到下午二點才離開等
    詞相符，而被告辯稱當日上午即至關西鎮參加金西王母娘娘開光典禮，並未於上
    午十時許至告訴人辛○○住處自證人丁○○取走骨董畫之詞應堪可採；綜上各節
    ，本件公訴人所指之證據尚不足以證明被告有公訴人所指之犯罪事實；此外，復
    查無其他具體事證足資證明被告涉有起訴意旨所指之詐欺罪嫌，應認無法證明被
    告犯罪，揆諸首揭意旨，爰應為無罪之諭知。
據上論斷，應依刑事訴訟法第三百零一條第一項，判決如主文。
本案經檢察官陳雅譽到庭執行職務。
中      華      民      國    九十一    年     十一     月      八      日
                                臺灣桃園地方法院刑事第五庭
                                    法  官  林  婷  立
右正本證明與原本無異。
如不服本判決，應於判決送達後十日內向本院提出上訴狀( 應附繕本 )，上訴於臺灣
高等法院。
                                    書記官  陳  淑  芬
中      華      民      國    九十二    年      一      月      十六    日
